臺灣桃園地方法院民事裁定
110年度司繼字第2460號
聲  明  人  羅珮寧  
            羅陳月女
            羅偉成  
被  繼承人  羅勝議(亡)


上列聲明人聲明拋棄繼承事件，本院裁定如下：
    主      文
聲明均駁回。
聲請程序費用由聲明人負擔。
    理      由
一、本件聲明意旨略以：聲明人羅珮寧為被繼承人羅勝議之子女
    ，聲明人羅陳月女為被繼承人羅勝議之母，聲明人羅偉成為
    被繼承人羅勝議之兄長，因被繼承人死亡，聲明人等為被繼
    承人之繼承人，爰檢呈被繼承人之除戶戶籍謄本、繼承系統
    表、聲明人之戶口名簿等件，聲明拋棄繼承權等語。
二、關於聲明人羅珮寧部分：
（一）按繼承人得拋棄其繼承權；而遺產繼承人，除配偶外，依
      左列順序定之：(一)直系血親卑親屬。(二)父母。(三)兄
      弟姊妹。(四)祖父母，民法第1138條、民法第1174條第1
      項定有明文。前項拋棄，應於知悉其得繼承之時起三個月
      內以書面向法院為之，民法第1174條第2項定有明文。次
      按「以日、星期、月或年定期間者，其始日不算入。」、
      「以日、星期、月或年定期間者，以期間末日之終止，為
      期間之終止。期間不以星期、月或年之始日起算者，以最
      後之星期、月或年與起算日相當日之前一日，為期間之末
      日。但以月或年定期間，於最後之月，無相當日者，以其
      月之末日，為期間之末日」、「於一定期日或期間內，應
      為意思表示或給付者，其期日或其期間之末日，為星期日
      、紀念日或其他休息日時，以其休息日之次日代之。」，
      民法第120條第2項、第121條、第122條分別定有明文。
（二）經查，聲明人羅珮寧為被繼承人羅勝議之子女及被繼承人
      羅勝議於民國（下同）110年4月28日死亡等情，業有聲明
      人提出之被繼承人除戶戶籍謄本與本院依職權調閱之聲明
      人戶籍謄本為證，並經本院查核屬實，堪予認定。而按前
      揭規定，被繼承人之第一順位繼承人應於知悉其得繼承之
      時（即知悉被繼承人死亡之日）起3個月內以書面向法院
      為拋棄繼承之意思表示。惟聲明人雖於拋棄繼承聲請狀表
      示係於110年7月1日獲前順位繼承人拋棄繼承通知，始知
      悉繼承開始，然聲明人既為被繼承人之子女，依法為被繼
      承人之第一順位繼承人，並無從由前順位繼承人通知始知
      悉繼承開始。為此，本院於110年10月27日通知聲明人補
      正何時且如何知悉被繼承人死亡一事，然聲明人於110年1
      1月15日具狀表示聲明人因於新竹租屋且專心課業而未與
      家人聯繫，於110年7月1日因租約到期搬回家中短住時，
      始由奶奶口中得知被繼承人於4月底離世之事並提出租屋
      契約為證。然該租屋契約僅能證明其有租屋之事實，並未
      提出110年7月1日始由聲明人之祖母羅陳月女告知被繼承
      人死亡一事之證據或證明文件。為此，本院定於111年1月
      18日行調查程序，而聲明人之祖母羅陳月女到庭表示「小
      孩有回來參加告別式，告別式是好像5月10日或幾號，我
      忘記了。好像那天快要母親節。剛好疫情還沒有發生，是
      快要疫情的時候。」，聲明人羅珮寧到庭亦表示「奶奶在
      過幾天才通知我，我4月多回來才看到那些證明，我有參
      加告別式。」等語，此有訊問筆錄在卷可證，堪認聲明人
      最遲於被繼承人告別式（即110年5月10日前後）即知悉被
      繼承人死亡之事實。準此，聲明人最遲本應於110年8月10
      日（按110年8月10日非例假日）前向本院聲明拋棄繼承。
      惟聲明人卻遲至110年9月16日始具狀聲明拋棄繼承，此有
      本院收狀收文章在卷可證，顯已逾法定期間三個月甚明。
      是按卷證資料觀之，本件聲明人聲明拋棄繼承已逾法定期
      間三個月甚明，其聲明與法不合，無從准予備查，應予駁
      回。
三、關於羅陳月女、羅偉成部分：
（一）按繼承人得拋棄其繼承權，民法第1174條第1項定有明文
      。準此，非繼承人即無拋棄繼承權可言。次按遺產繼承人
      ，除配偶外，依左列順序定之：（一）直系血親卑親屬。
      （二）父母。（三）兄弟姊妹。（四）祖父母。第一千一
      百三十八條所定第一順序之繼承人中有拋棄繼承權者，其
      應繼分歸屬於其他同為繼承之人。第一順序之繼承人，其
      親等近者均拋棄繼承權時，由次親等之直系血親卑親屬繼
      承。民法第1138條、第1176條第1項及第5項分別定有明文
      。
（二）經查，聲明人羅陳月女為被繼承人羅勝議之母、聲明人羅
      偉成為被繼承人羅勝議之兄長及被繼承人羅勝議於110年4
      月28日死亡等情，業有聲明人等提出之被繼承人之除戶戶
      籍謄本與本院依職權調閱之聲明人戶籍謄本為證，並經本
      院查核屬實，堪予認定。惟查，被繼承人尚有直系血親卑
      親屬之子輩同於本案聲明拋棄繼承，經本院裁定駁回如前
      ，而仍為繼承人。是以，依上列規定，足認被繼承人第一
      順位親等近者之繼承人，並未全體均拋棄繼承權。而聲明
      人等既分別為被繼承人第二順位繼承人與第三順位繼承人
      ，則依首揭法律規定，尚無從成為被繼承人之繼承人甚明
      ，聲明人等對於被繼承人既無繼承權，自無得為拋棄繼承
      。是以，聲明人等聲明拋棄繼承，於法未合，應予駁回。
四、依家事事件法第132條第3項、第97條及非訟事件法第21條第
    1項前段裁定如主文。
五、如對本裁定抗告須於裁定送達後10日內向本院提出抗告狀，
    並應繳納抗告費新臺幣1,000元整。
中　　華　　民　　國　　111 　年　　2 　　月　　23　　日
                   家事法庭司法事務官　蔡淑蘭
以上正本係照原本作成。